【裁判字號】    89,訴緝,267
【裁判日期】    891222
【裁判案由】    貪污治罪條例
【裁判全文】
臺灣臺中地方法院刑事判決                        八十九年度訴緝字第二六七號
    公  訴  人  臺灣台中地方法院檢察署檢察官
    被      告  丙○○
右列被告因貪污治罪條例等案件，經檢察官提起公訴（八十八年度偵字第一七五四一
號），本院判決如左：
    主  文
丙○○共同連續行使偽造私文書，足以生損害於公眾及他人，處有期徒刑拾月。扣案
如附表編號一至七所示之物品，均沒收。又非依據法令從事公務之人員，亦非受公務
機關委託承辦公務之人，對於依據法令從事公務之人員，關於違背職務之行為，行求
賄賂，處有期徒刑拾月，褫奪公權壹年，扣案如附表編號八所示之新台幣壹拾柒萬伍
仟元沒收。主刑部分應執行有期徒刑壹年陸月。
    事  實
一、丙○○前曾犯違反肅清煙毒條例等罪，經臺灣台北、板橋地方法院判處有期徒刑
    三年六月、八月、四年，甫於民國八十五年七月十六日假釋出獄，尚在假釋期間
    內：
    （一）其於假釋期間內，仍繼續施用毒品，並為掩飾其假釋身份，而於八十七年
          二月間某日，在其位於台中市○○路三○二巷十號住處內，未經其弟黃金
          城同意，而竊取丁○○所有身分證一枚得手（親屬間竊盜犯行部分，業經
          丁○○表示不願提出告訴），再與該綽號「阿弟」而真實姓名年籍均不詳
          之成年男子，共同基於變造國民身分證及偽造文書等概括犯意之聯絡，由
          丙○○以新臺幣（下同）十五萬元之代價，將所竊得之丁○○身分證及自
          己之相片多張，交由綽號「阿弟」之男子，以將丁○○國民身分證上之黃
          金城相片撕下，再以換貼丙○○相片之方式，而變造如附表編號四所示黃
          金城之國民身分證原本（未據扣案），足生損害於丁○○及戶政機關對於
          戶籍管理之正確性；再由綽號「阿弟」之男子於變造完成該枚身分證後，
          於八十八年四月間，將變造完成貼有丙○○相片之丁○○身分證，連同黃
          一升相片及如附表編號五所示黏貼有變造後之身分證影本且書寫有丁○○
          英文姓名「HUANG,CH IN-CHEN」之「普通護照申請書」一紙，經由不知情
          之台北市大榮旅行社甲○○、乙○○，持向外交部領事事務局行使該偽造
          之私文書，而以丁○○名義申請核發護照，致使承辦護照核發之公務員誤
          以為係丁○○本人申請，除將該不實資料登載於所掌公文書外，更於八十
          八年四月二十日將不實之丙○○照片黏貼於其職務上所掌亦屬公文書如附
          表編號六所示之丁○○名義之護照上（護照號碼Ｍ00000000號）
          上並予核發，足以生損害於丁○○及護照核發機關對於護照管理之正確性
          。丙○○與綽號「阿弟」之男子更賡續上開概括犯意，先委託某不知情之
          刻印業者，偽刻如附表編號一所示丁○○印章一枚，並於八十八年六月二
          十九日，冒用丁○○之名義，於如附表編號二、三所示之「汽（機）車駕
          駛人審驗暨各項異動登記書」上，偽造丁○○之簽名，且蓋用偽刻之黃金
          城印章於上開異動登記書上，而偽造丁○○名義之異動登記書，再連同黃
          一升之相片，交由不知情之林之瑋持向交通部公路局台北區監理所基隆監
          理站，以不實之丁○○駕駛執照遺失為由，向基隆監理站申請補發駕駛執
          照，而行使該變造之身分證及偽造之異動登記書，致使承辦公務員誤以為
          係丁○○本人遺失駕照而申請補發，而將該偽造異動登記書所示不實資料
          ，登載於所掌之公文書，並於同日將不實之丙○○照片黏貼於其職務上所
          掌亦屬公文書如附表編號七所示丁○○名義之駕駛執照上（駕照號碼Ｚ0
          00000000號）上，並予核發，足以生損害於丁○○及公路監理機
          關對於駕駛執照核發之正確性。而以此方法連續使公務員登載不實事項於
          職務上所掌之公文書上，並取得貼有其照片如附表編號六、七所示之黃金
          城名義之護照一本、駕照一枚。
    （二）丙○○（非依據法令從事公務之人員，亦非受公務機關委託承辦公務之人
          ）嗣於八十八年七月二十四日十八時許，投宿台中市○○路○段八八號簡
          愛汽車旅館五○二室時，為執行臨檢勤務之台中市警察局第二分局警備隊
          巡佐孟昭榮、警員黃苑翔，查獲其持有第一、二級毒品海洛因及安非他命
          ，丙○○竟持上開偽造之丁○○名義駕照應訊。並另行起意，而於上開旅
          館房間內向員警孟昭榮、黃苑翔表示如能放其一馬不予移送法辦，則其願
          將行李袋內其所有之現款十七萬五千元贈與警員以為酬謝，而以對公務員
          關於違背職務之行為而為行求賄賂，旋為員警孟昭榮、黃苑翔予以拒絕，
          且經員警孟昭榮、黃苑翔察覺其身分有異，經予查證後，始察知上情。
二、案經台中市警察局第二分局報請臺灣臺中地方法院檢察署檢察官偵查起訴。
    理  由
一、訊據被告丙○○對右揭事實，坦承在卷，核與證人丁○○、孟昭榮、黃苑翔於本
    院審理中所證訴情節相符，且有被告丙○○利用不知情之公務員取得偽造之丁○
    ○名義護照一本、駕照一枚扣案可證、復經本院依職權向外交部領事事務局及基
    隆監理站函調所得黏貼有變造身分證影本之普通護照申請書、汽（機）車駕駛人
    審驗暨各項異動登記書影本各一份在卷足憑，被告丙○○犯行足堪認定。
二、按護照條例已於民國八十九年五月十七日公布、並自同年月二十一日起施行，該
    條例第二十三條第一項就偽造、變造國民身分證以供申請護照者，設有處罰之規
    定，其最重本刑為有期徒刑五年，經與該條例公布施行前，偽造、變造國民身分
    證以供申請護照者，應依刑法第二百十六條、第二百十二條、第二百十四條之規
    定從一重論以行使使公務員登載不實文書罪，其最重本刑為有期徒刑三年，兩相
    比較，以護照條例公布施行前之刑法規定較有利於行為人，依刑法第二條第一項
    但書之規定，自應適用刑法之規定論處。
三、被告丙○○變造他人國民身分證，並偽刻他人印章，偽造他人署押、印文於申請
    書上，且檢附自己照片，冒名申請護照及辦理駕照補發，致各該公務員據以登載
    不實之事項於職務上所掌之公文書上，其並持以應訊。核其所為，係犯刑法第二
    百十六條、第二百十二條之行使變造特種文書罪（變造丁○○國民身分證部分）
    ；同法第二百十六條、第二百十條之行使偽造私文書罪（偽造丁○○名義之普通
    護照申請書、汽（機）車駕駛人審驗暨各項異動登記書部分）；同法第二百十六
    條、第二百十四條之行使使公務員登載不實事項於職務上所掌之公文書罪（持偽
    造之使公務員登載不實事項於補發駕照並持以應訊部分）。另其並非貪污治罪條
    例第二條所定依據法令從事公務之人員或受公務機關委託承辦公務之人，而對於
    依據法令從事公務之人員，關於違背職務之行為行求賄賂，核係另犯貪污治罪條
    例第十一條第二項、第一項之關於違背職務之行為而為行求賄賂罪。其於偵查及
    審判中自白行賄犯行，應依同條例第十一條第三項後段規定，減輕其刑。另其偽
    造印章、印文及署押之行為，均為偽造私文書之部分行為；變造特種文書、偽造
    私文書及使公務員登載不實之事項於職務上所掌之公文書等低度行為，均為行使
    之高度行為所吸收，不另論罪。又行使變造特種文書罪、行使偽造私文書罪間，
    係一行使行為而同時觸犯二罪名，屬想像競合犯，應從一重之行使偽造私文書罪
    處斷，另其先後二次行使偽造私文書，據以申請護照及辦理駕照補發，其時間緊
    接，所犯罪名相同，顯係基於概括犯意反覆為之，各為連續犯，應依刑法第五十
    六條之規定，各以一罪論，並各加重其刑。又其所犯連續行使偽造私文書罪與行
    使使公務員登載不實事項於職務上所掌之公文書罪間，有方法結果之牽連關係，
    為牽連犯，應從一重之連續行使偽造私文書罪處斷，公訴意旨雖未論及被告丙○
    ○連續偽造私文書部分，惟與起訴部分有牽連犯之裁判上一罪關係，本院自應併
    予審理。又其與綽號「阿弟」者，就上開連續行使變造特種文書、連續行使偽造
    私文書等罪間，有犯意之聯絡，行為之分擔，均為共同正犯，又其利用不知情之
    刻印、旅行社及代辦監理業務業者為上開行使偽造私文書等犯行，為間接正犯，
    且與所另犯之對於公務員關於違背職務之行為行求賄賂罪間，犯意各別，罪名不
    同，應予分論併罰。爰審酌被告偽造文書之犯罪動機及目的，係為逃避假釋期間
    之其他犯行，尚非用以另犯他罪、所生損害尚非重大，其於犯後復能坦承犯行，
    態度良好等一切情狀，分別量處如主文所示之刑，並定其應執行之刑，另依貪污
    治罪條例第十七條規定宣告如主文所示之褫奪公權期間。又如附表編號一至三所
    示之印章、印文及署押，均為偽造之印章、印文及署押，印章部分雖未據扣案，
    但無證據可資證明業已滅失，不問屬於犯人與否，均應依刑法第二百十九條之規
    定沒收之。另如附表編號四至八所示之物，均係被告所有之物，且供其犯罪使用
    ，應依刑法第三十八條一項第二款規定，併予沒收。
據上論斷，應依刑事訴訟法第二百九十九條第一項前段，貪污治罪條例第十一條第二
項、第一項、第三項後段、第十七條，刑法第二條第一項但書、第十一條前段、第二
十八條、第五十六條、二百十六條、第二百十條、第二百十二條、第二百十四條、第
五十五條、第四十七條、第三十七條第二項、第五十一條第五款、第二百十九條、第
三十八條第一項第二款，罰金罰鍰提高標準條例第一條前段，判決如主文。
中      華      民      國    八十九    年     十二     月    二十二    日
                                  臺灣臺中地方法院刑事第七庭
                                        法  官  林  宗  成
右正本證明與原本無異。
如不服本判決，應於判決送達後十日內向本院提出上訴狀，上訴於臺灣高等法院臺中
分院( 須附繕本 )。
                                        書記官
中      華      民    國    八十九    年     十二     月    二十七    日
附錄論罪科刑實體法條文：
刑法第二百一十條 ：
偽造、變造私文書，足以生損害於公眾或他人者，處五年以下有期徒刑。
刑法第二百一十二條：
偽造、變造護照、旅券、免許證、特許證及關於品行、能力服務或其他相類之證書、
介紹書，足以生損害於公眾或他人者，處一年以下有期徒刑、拘役或三百元以下罰金
。
刑法第二百十四條：
明知為不實之事項，而使公務員登載於職務上所掌之公文書，足以生損害於公眾或他
人者，處三年以下有期徒刑、拘役或五百元以下罰金。
刑法第二百十六條：
行使第二百十條至第二百十五條之文書者，依偽造、變造文書或登載不實事項或使登
載不實事項之規定處斷。
貪污治罪條例第十一條：
對於第二條人員，關於違背職務之行為，行求、期約或交付賄賂或其他不正利益者，
處一年以上七年以下有期徒刑，得併科新台幣三百萬元以下罰金。
不具第二條人員之身分而犯前項之罪者，亦同。
犯前二項之罪而自首者，免除其刑；在偵查或審判中自白者，減輕或免除其刑。
附表：
┌──┬────────────────────────────────┐
│編號│應             沒             收             之             物  │
├──┼────────────────────────────────┤
│ 一 │偽刻「丁○○」之印章壹枚（未扣案）                              │
├──┼────────────────────────────────┤
│ 二 │汽（機）車駕駛人審驗暨各項異動登記書上偽造「丁○○」之署押壹枚。│
├──┼────────────────────────────────┤
│ 三 │汽（機）車駕駛人審驗暨各項異動登記書上偽造「丁○○」之印文壹枚。│
├──┼────────────────────────────────┤
│ 四 │未扣案之變造「丁○○」名義國民身分證原本上「丙○○」之照片壹張。│
├──┼────────────────────────────────┤
│ 五 │普通護照申請書上黏貼丙○○照片之變造「丁○○」名義之國民身分證影│
│    │本壹張。                                                        │
├──┼────────────────────────────────┤
│ 六 │「丁○○」名義之護照壹本（護照號碼Ｍ00000000號）。      │
├──┼────────────────────────────────┤
│ 七 │「丁○○」名義之駕照壹枚（駕照號碼Ｚ000000000號）。    │
├──┼────────────────────────────────┤
│ 八 │行求賄賂所用之新台幣壹拾柒萬伍仟元                              │
└──┴────────────────────────────────┘


司法院資訊處製作；財團法人民間司法改革基金會備份。
